【裁判字號】    94,重訴,247
【裁判日期】    951130
【裁判案由】    履行契約
【裁判全文】
臺灣桃園地方法院民事判決             94年度重訴字第247號
原???告  丁○○?住台中市○.
訴訟代理人?陳祖德律師
複?代理人  丙○○
被???告  天晟醫院?
??????????設桃園縣中.
法定代理人?林世雄?住同上
訴訟代理人?邱秀珠律師
上列當事人間履行契約事件，本院於民國95年11月2日言詞辯論
終結，判決如下：
    主  ??文
被告應給付原告新台幣伍佰萬柒仟柒佰伍拾捌元，及自民國九十
四年九月八日起至清償日止，按年息百分之五計算之利息。
原告其餘之訴駁回。
訴訟費用由被告負擔八分之五，餘由原告負擔。
本判決第一項於原告以新台幣壹佰陸拾陸萬元為被告供擔保後得
假執行，但被告於假執行程序實施前，以新台幣伍佰萬柒仟柒佰
伍拾捌元供擔保後，得免為假執行。
原告其餘假執行之聲請駁回。
    事實及理由
一、本件原告起訴主張：
(一)原告於民國89年3 月30日與被告簽訂合約書，雙方約定共同
    合作經營中醫部門及中西醫整合部門之相關醫療業務，依一
    定比例分配掛號費收入及營業收入，並依合約書第5 條、第
    6 條約定場地及內部裝潢、水電、空調、電腦、診察台等基
    本設備，由被告提供批掛人員，清潔、警衛、廢棄物、行政
    秘書等費用亦均由被告負擔。惟雙方合作期間自89年3 月1
    日起至94年2 月28日止，被告卻蓄意違反合約之約定，除未
    按約定比例給付原告營業收入健保部分，亦未依約定負擔水
    電、清潔、廢棄物等之處理費以及支付行政秘書費用。
(二)合約期間被告違反本合約共有如下五部分：
?、依合約第3條及第4條約定，就掛號費及健保費部分拆帳比例
    約定為：（一）掛號費收入部分，其分配比例為：伽晟公司
    30％ (被告另開設之公司)， 天晟醫院35％ (即被告)， 中
    醫部35％（即原告）。（二）健保部分：每月4500人次以下
    ，15％歸天晟醫院，85％歸中醫部，4500人次以上，超出部
    分，20％歸天晟醫院，80％歸中醫部，而合約自簽訂日起，
    中醫部健保門診每月人數均未超過4500人；詎料被告竟將「
    健保看診自付額」併入「掛號費」收入中，使得原告就「健
    保看診自付額」部分僅分得35％，與本合約所約定應分得85
    ％短少達50％。被告以上開與合約之約定不符之方式分配掛
    號費收入（包括「實際掛號費」與事實上非屬掛號費收入之
  ?「健保看診自付額」）之35％及營業收入健保部分收入（僅
    「健保自付藥費」）之85％分配予原告，但自89年3月至90
    年6 月止，僅給付新台幣 (下同)1,868,147.25 元予原告，
    核與依約定本應給付予原告之3,099,537.25元，差額為1,23
    1,390 元。被告於90年7 月起仍持續將「健保看診自付額」
    併入「掛號費」收入中，惟分配予原告之額度則改為50％，
    而自90年7 月起至94年2 月，本應依約定給付原告8,136,98
    6.4 元，但被告卻僅給付6,783,177 元，差額為1,353,809.
    4 元。綜上，被告未依約定比例給付原告之「營業收入健保
    部分」，差額共計2,585,199.4 元。
?、被告自91年11月起至93年8月止共22個月，擅自於每月分配
    予原告之金額中固定扣除400,000 元，前後共溢扣1,714,2
    27元，故被告應補還予原告。
?、依本合約第6條約定，「行政秘書」之費用應由被告負擔，
    惟自本合約簽訂日起，迄至94年2月28日終止時止，均由原
    告聘請行政秘書處理中醫部門之各項作業，原告所聘請之行
    政秘書包括黃東琪、黎惠琴（後改名為黎孟庭）、胡孟君、
    李淑萍，其薪資從每月35,000元至55,000元等不均，如以每
    月薪資35,000元計，原告共計墊付2,100,000元（計算式：3
    5,000元×12月×5人=2,100,000），惟被告迄未清償。
?、依本合約第5條、第6條約定，關於水電、清潔及廢棄物處理
??費用均應由被告負擔，惟查：
?(1)水電費部分：被告將89年3月至89年11月共計9個月所生水電
    費用，均計入與原告共同負擔費用中，而於原告應受分配額
    中扣除共計148,239元；又自89年12月至94年2月被告未經原
    告同意，擅自從原告分配款中，扣下1,252,508元，故被告
    應返還上開兩筆金額予原告。
  (2)清潔及廢棄物處理費用部分：被告依約應負擔清潔及廢棄物
    處理費用，惟被告竟未經原告同意，逕自原告分配額中扣除
    ，從90年8月起，至94年2月止額外列出「醫療清運費」與「
    害蟲防治清潔費」二項，而自原告分配額中扣除，此部分之
    金額共計100,765元，自應償還原告。
?、被告就93年10月至94年2月健保申請總額之20％保留款，共
    計714,784元，未依約定將其85％分配予原告，故應給付原
??告607,566.4元（計算式：714,784×85 ％=607,566.4）。
(三)對被告抗辯所為之陳述：
?、雖被告辯稱上開拆帳比例原告同意改為50％，又為保證每月
    有40萬元之收入，故自91年11月起同意每月扣下40萬元云云
    ，原告不但否認，且一再異議，不同意被告片面改變，要求
    回歸合約之條款，惟被告不予置理，原告因慮及尚在被告醫
    院內診療，故延至合約屆滿時才提出請求補還，但不能因而
    推論原告有默示同意之情事，且原告從未明示或默示保證每
    月至少40萬元收入，亦未同意由被告按月扣40萬元。再者，
    依契約之約定，水電、清潔費皆應由被告提供，則該相關費
    用自應由被告負擔，被告主張由原告負擔，並無依據，而自
    90年6 月起增加「病蟲害防治消毒費」，亦屬清潔費之性質
    ，而廢棄物之處理費，依照合約，亦應由被告負擔，原告從
    未同意負擔上開費用，被告辯稱，原告同意並不足取。
?、就健保局之保留款部分，即令被告提出王玉梅之針灸預收代
    還款2,000元，然亦屬中醫師自費部分，依合約書第4條第3
    項約定中醫師處方及處置之13％歸被告，87％仍歸原告，但
    被告竟全部抑剋，依約自應返還87％即給付原告1,740 元始
    符合約定。
?、兩造間所訂立之合約書就掛號費及健保費部分訂有拆帳比例
??，但被告每月收取費用後，卻將二者混在一起，其雖有製作
    中醫部收支明細表，但皆未按約定比例製作，而係按自己所
    訂之比例恣意調整製作。90年6月間兩造根本未經協商調整
    掛號費及健保看診自付額之分配比例，經原告及配偶甲○一
    再向被告提出抗議，惟被告仍以「再作檢討」之說詞搪塞，
    並藉掌控收入之機會非法扣款繼續照其自己之意思製作明細
    表，藉以逃避應給付與原告之款項。
?、被告又辯稱其於91年10月間主張將自91年11月起調整為每月
??扣下40萬元係經原告同意乙節核與事實不符，查上開情形，
    被告未曾告知原告，原告更無表示同意。而是被告片面逕自
    調整，違約將原告每月扣下40萬元，原告一再向被告要求回
    歸原合約之分配比例，否則無法經營，被告始於93年9月起
    調回原來契約之比例，足見原告至始至終從未同意伊改變合
    約之分配比例，雖被告舉其受僱人戊○○妄稱業經原告公司
    同意，並派人知會原告云云，全屬虛謊不實。
?、中醫部原來並無批掛人員兼行政秘書乙職，初由原告於89年
??9月起先聘黃東琪月薪35,000元，90年3月聘黎惠琴，92年11
    月改聘胡孟君，93年10月改聘李淑萍至94年2月底共支付薪
    資2,374,963元，事實上被告並無替原告處理一般行政事務
??。至於行政秘書工作內容為健保之申報復查及內部人員排班
    ，文書之處理，收發文件，採購物品等繁瑣工作，非有專業
    人員為之，則中醫之醫療品質必會大受影響，故原告聘僱胡
    孟君、李淑萍等人均經被告同意聘用，而該行政秘書之薪資
    均由原告代墊支付前後共給付行政秘書薪資逾210 萬元屬實
    無訛。
?、兩造於合約書第5條載明水電費由被告負擔，此觀被告在89
??年3月至11月份之拆帳表內即已含括水電費計算在內，若無
    約定被告何以計算在其自己應負擔之費用內，至於90年6 月
    起增加病蟲害防治之消毒，原告並無同意負擔2,000 元，僅
    被告公司之職員突以電話說要收錢而已，而非經雙方協議，
    且原告亦未同意負擔垃圾清運費用，被告抗辯原告同意支付
    ，但未舉證原告有同意繳納之證據，顯然無據。
?、末據被告指稱其代墊二月、三月電話費分別為624元、608元
??，健保局追扣92年4月93年11月至94年2月核減119,779元，
    但被告從未提出憑證，亦未告知原告要由原告付款，原告否
    認之。且即令有健保局扣減之事實，然原告仍有保留款607,
    566元足供抵銷之。至於證人己○○並非簽訂合約書之當事
    人，對於雙方分配比例之約定未曾參與，僅係聽戊○○之告
    知乃屬傳聞，且其為被告之受僱人，其證言自屬偏頗。況其
    早已離職，其證言自無可信；又證人乙○○從未與原告接觸
    ，對於水電費、消毒費、垃圾清運費三項，與原告究有無約
    定，雙方何時達成合致，並不清楚，其所為之證詞自有偏頗
    不實，亦不足採。
(四)並聲明：
 1、被告應給付原告8,508,505元，並自本訴狀繕本送達之翌日起
    至清償日止按週年利率5％計算之利息。
?、本件原告願供擔保請准宣告假執行。
二、被告則以：
(一)兩造固於89年3月30日簽立合約書，約定共同合作經營中醫
    部門，合作期間至94年2月28日止，由被告提供中醫部門之
    診療及辦公空間及設備，另提供部分人力，由原告經營該部
    門，並約定營收分配比例，依當時約定，掛號費收入原告分
    配35％、被告分配65％，健保營業收入原告分配85％、被告
    分配15％。所謂健保營業收入含健保局之給付及健保自付額
    之收入，而被告所制作之中醫部拆款明細表、收支明細表中
    之「掛號費」細目則係包含掛號費及健保自付額之收入（此
    係初時承辦人員誤認二者合一，為原告所知悉）。嗣被告檢
    討每月營收及所分配之款項，認營運之結果未達兩造合作之
    初所設定之目標，因而與原告協商調整分配比例，協商之結
    果，原告不向被告追討先前少算之健保看診自付額，自90年
    7 月起則改約定掛號費、健保看診自付額均以50％分配予原
    告，健保自付藥費仍以85％分配予原告。因兩造已合作一年
    多，被告認雙方關係良好，口頭約定即可，故未以書面記下
    上開約定。然此後，被告仍按月交付收支明細表並附相關附
    件予原告，待原告無異議後，被告始支付款項。再者，依常
    理，兩造如未合意調整，原告豈願意自90年6 月份仍繼續與
    原告合作至94年2 月，長達3 年半以上之時間？從而，原告
    主張被告應給付5 年來健保自付額之差額2,585,199.4 元，
    為無理由。
(二)原告經營中醫部門至91年10月時，扣除相關開銷後，被告此
    部門分配到之收入僅30餘萬元，因此主張原告應更努力，且
    被告每月應有40萬元之收入，將自91年11月起每月扣下40萬
    元，原告自知自己工作之成果與當初兩造合作之理想尚有相
    當之差距，因而同意每月至少保障40萬元予被告，而此情形
    ，均記載於交付予原告之收支明細表上，並載明原告最低拆
    款額差額為若干。直至93年9 月間，原告表示中醫醫療市場
    非常競爭，如被告每月繼續扣下40 萬 元，原告之利潤將太
    低，兩造乃再協商回復至原來之約定，故兩造確
??實是依商量後之結論，處理彼此間之關係，而原告在91年10
??月由戊○○派人知會按月扣下40萬元時，即同意該項分配方
    式。是此部分，被告係依兩造之約定扣下款項，原告主張被
    告片面扣除固定之40萬元，請求給付溢扣之金額1,714,227
    元，自有未合。
(三)有關原告主張被告積欠210萬元之行政秘書費用之部分：
?、被告自合約起迄終止之日止，均提供批掛人員兼辦部分行政
    事務，該等人員處理批掛一般業務外，尚做開立門診或年度
    收據、影印證明書、統計每日、每月門診就診人數及收費金
    、介紹自費品項、辦理問卷調查等行政工作。被告另設有行
    政中心內置人資部、財務部、秘書室及有法務人員、客服人
    員等編制，行政中心各部門即分別處理中醫部之行政業務，
    例如人事室部門代為刊登徵才訊息、代收履歷表、新進人員
    、離職人員之勞、健保加退作業、醫師、員工等制服請領作
    業、醫師、護士等執業執照登錄相關事項、薪資轉帳作業、
    員工薪資所得稅扣繳申報作業、員工關係配合協助處理，財
    務室部門代為處理每日之現金收入收取與存入銀行、年度所
    得稅結算申報、醫師薪資彙整整理並開立扣繳憑單，秘書室
    部門代為處理每日相關單位來函整理並轉交中醫部、醫師及
    護理人員執照登入、登出等、停診公告之製作，客服單位代
    為處理醫療糾紛之處理、廣告文宣及活動辦理、院訊門診表
    之刊登，總務部門代為處理硬體維修、資訊障礙之排除等。
    原告亦自認上開工作均係被告所處理，但謂係本應由被告處
    理之事項云云，然查，上開事務如非屬行政事務，則兩造合
    約並未約定上開工作應由被告處理，被告有何代為處理之必
    要？足見上開工作確屬行政事務，而被告確係以各部門資源
    處理中醫部之行政事務。
?、依原告提出之執行秘書薪資表，即可知黃東琪、黎惠琴（後
    改名黎孟庭）、胡孟君、李淑萍等人並非執行秘書，蓋黃東
    琪、黎惠琴、胡孟君、李淑萍等人每月之薪資，同一人每月
    之薪資起伏即相當大，彼等間，薪資差異更大，例如黃東琪
    最高薪35,000元、最低薪26,833元，黎惠琴最高薪78,018元
    （含年終獎金）、最低薪25,639元 (次低為37,000元)， 胡
    孟君最高薪41,423元 (含年終獎金)、 最低薪30,823元、李
    淑萍最高薪34,000元、最低薪25,000元，此與所謂擔任行政
    工作之行政秘書薪資應屬固定薪，且不論何人擔任行政秘書
    ，薪資應無太大差異之社會常情不符，加上上開原告所提列
    之黃東琪、黎惠琴（後改名黎孟庭）、胡孟君、李淑萍等人
    薪資，依原告提出之工資清冊，其中黎惠琴、胡孟君、李淑
    萍每月支領執照費（即護士執照費）2,000 元，如非執行護
    士職務，原告何以支付執照費？而證人己○○就渠等均執行
    護理師之職務一節，亦證述明白，可見黃東琪等人確係執行
    護士之工作。
?、原告所列黎惠琴之薪資，係包括底薪33,200元及護士執照費
    、休假折薪、工作獎金、伙食費、加班費、特別津貼、健保
    費、勞保費之總額，原告所列胡孟君之薪資，係包括底薪22
    ,200 元 及護士執照費、工作獎金、固定績效、服務獎金、
    值班費、伙食費、加班費、津貼、健保費、勞保費之總額，
    原告所列李淑萍之薪資，係包括底薪18,200元及護士執照費
    、工作獎金、固定績效、值班費、伙食費、加班費、職務津
    貼、健保費、勞保費之總額。原告謂行政秘書之薪資依個人
    學歷核薪，若領有執照者也是核薪之參考，另依有無超時工
    作而增加報酬，故薪水有彈性，為方便計，減縮以每月以35
    ,000 元 底薪計算請求云云。然黃東琪、黎惠琴（後改名黎
    孟庭）、胡孟君、李淑萍之底薪全非原告所謂之35,000元，
    如只是將護士執照費作為核薪之參考，直接計入薪資即可，
    並無另列護士執照費之必要。而行政秘書既非護士，豈有加
    班、值班超時工作之必要？可見，渠等確係擔任護士。再者
    ，一般醫院、診所護士兼辦其他事務之狀況甚為常見，被告
    以自己之資源為原告處理其行政秘書之工作，被告並無再為
    原告聘任行政秘書之必要。
?、再者，如原告認被告除代為處理上開行政事務外，應另為其
    再聘請行政秘書，則理當向被告表示，並由被告直接聘用，
    且薪資多寡亦應由被告與所聘用者合意決定，然原告不曾向
    被告表示被告應再為其聘請行政秘書，且黃東琪、黎惠琴、
    胡孟君、李淑萍等人均係原告直接聘用，且薪資多寡亦由原
    告與渠等議定，渠等縱於護士職務外，另兼辦若干少數行政
    事務，亦不得以行政秘書視之，原告向被告請求給付每月35
    ,000 元 計算之行政秘書薪資，自有未合。
(四)有關原告主張被告未負擔水電、清潔、廢棄物處理費用共計
??1,501,512元之答辯：
?、兩造之合約書固約定被告須提供水電等基本設備，然並未約
    定水電費由被告負擔，依使用者付費原則，自應由原告負擔
    。原告謂若無約定，何以被告在89年3月至89年11月之拆帳
    明細表記明水電費由被告負擔云云。查89年3月至89年11月
    之拆帳明細表所記明者係該費用由兩造共同負擔，實質依拆
    帳比例，則係原告負擔85％，被告負擔15％，而非原告所謂
    由被告所負擔，而被告事實上依約應完全毋庸負擔，此仍係
    承辦人員誤解（與剛開始時之健保自付額計算錯誤之情形類
    似），被告直至89年12月發現有誤方才停止。其後，均由原
    告負擔水電費，原告多年來每月收到載明其應付水電費之拆
    款明細表及附件均不曾表達不同意見。
?、被告為提高醫療品質自90年6月起增加病蟲害防治消毒，並
    由各單位自行負擔費用，原告負擔病蟲害防治清潔費中之2,
    000 元，此為原告所同意，之後即按月扣除，業經證人乙○
    ○証述有告知黎惠琴護理長及張太太（原告之配偶），並經
    渠等同意，如渠等不同意，被告即不會為中醫部門做病蟲害
    防治消毒等語明確。有關廢棄物處理費用，因廢棄物過多，
    清運費用較之過去高昂，被告乃於90年8 月間與原告溝通，
    希望減少垃圾量，並為確實能落實垃圾減量，要求原告負擔
    清運費用，亦經原告同意，證人乙○○亦證稱因90年、91年
    間環保署新規定一般事業廢棄物要委外處理，因而垃圾處理
    （清運）需另外付費給廠商，其有告知黎惠琴及張太太（原
    告之配偶），渠等亦有同意。從而，被告扣取原告應分擔之
    清運費用，並無不合。
(五)有關原告主張被告應給付147,424元之保留款部分，被告不
    爭執。
(六)原告提出92年4月15日及92年11月4日「呈天晟醫院」二份簽
    呈。經查92年4月15日該份簽呈，實係原告違背契約，與中
    壢新國民綜合醫院合作，另成立中醫部門，並於SARS期間以
    中壢新國民綜合醫院中醫部門負責人之立場接受記者訪問，
    經上報後，被告始發現上情，原告經被告指摘後提出該簽呈
    為說明，其中並謂「…並於事前已告知張總經理，且得到口
    頭應許，方才為之」，與事實不合。但因被告仍願與原告續
    行合作，因而未再深究其責，該簽呈其中雖有「如院方重視
    貴我雙方合約之內容，懇請回歸合約書中所記之切帳方法，
    …」等語，然與當時原告所欲澄清之與中壢新國民綜合醫院
    合作中醫部門之事無關，被告當時未特予注意該等文字，而
    依該等文字，亦不表示原告不曾同意變更合約之拆帳方式，
    其只是表明希望回歸原合約之約定而已，且未表明究竟希望
    回歸原合約中之何部分。如其不曾同意變更合約之拆帳方式
    ，理當明白指出其不曾同意變更，並請求被告給付短少部分
    ，而非只是希望回歸合約書中所記之切帳方法。至於原告92
    年11月4日之簽呈，係因被告院內行文各部門要求接受競業
    禁止約定，原告書立簽呈表明無法接受其中二條文，此與兩
    造是否曾同意變更合約之拆帳方式完全無涉。而從其中亦可
    知原告有權充分表示意見，且原告除口頭外，亦會以書面表
    示意見，而非悶不吭聲之人，然對於本案，原告亦承認按月
    均有收到被告所製作交付之收支拆帳表或收支明細表，如原
    告不同意或有意見，均會以口頭溝通，故拆帳方式如兩造未
    獲共識，依原告作風，豈會不以書面就具體事項強力表達？
    可見，有關拆帳方式之變更，兩造確曾口頭溝通，並獲共識
    。
(七)綜上所述，原告除147,424元外，其餘之請求為無理由，敬
    請駁回其訴。並聲明：
?、除被告應給付原告除147,424 元外，原告之訴及其假執行之
    聲請均駁回。
?、如受不利判決，被告願供擔保請准宣告免為假執行。
三、原告主張兩造於89年3 月30日訂立系爭合約書，約定雙方合
    作經營中醫部門及中西醫整合部門之相關醫療業務，由原告
    負責醫師、藥師、護士、推拿師等薪、勞健保、藥材、衛財
    等費用，及提供醫療有關之儀器（例如: 按摩器、紅外線燈
    、血壓器等設備）；被告負責批掛人員、清潔、警衛、廢棄
    物、行政秘書等費用，及提供場地及內部裝潢、水電、空調
    、電腦、診療台等基本設備，合作期間自89年3 月1 日至94
    年2 月28日止，所得利潤依約定為：（一）掛號費收入部分
    ，其分配比例為：伽晟公司30％ (被告另開設之公司)， 天
    晟醫院35%(即被告)， 中醫部35％（即原告）。（二）健保
    部分：每月4,500 人次以下，15％歸天晟醫院，85％歸中醫
    部，4,500 人次以上，超出部分，20％歸天晟醫院，80％歸
    中醫部，合約自簽訂日起，中醫部健保門診每月人數均未超
    過4,500 人之事實，業據提出系爭合約書為證，且為被告所
    不爭執，原告此部分之主張堪認為真實。
四、原告又主張依系爭合約書第3 、4 、5 、6 條約定，被告應
    給付原告8,508,505 元，迄未給付等語，惟為被告否認，並
    以前詞置辯。茲逐項審酌之:
五、被告未依約定比例給付原告之「營業收入健保部分」差額共
    計2,585,199.4元？
(一)依合約第3條及第4條約定，就掛號費及健保費部分拆帳比例
    約定為：（一）掛號費收入部分，其分配比例為：伽晟公司
    30％（被告另開設之公司），天晟醫院35％（即被告），中
    醫部35％（即原告）。（二）健保收入部分：每月4,500 人
    次以下，15％歸天晟醫院，85％歸中醫部，4,500 人次以上
    ，超出部分，20％歸天晟醫院，80％歸中醫部，合約自簽訂
    日起，中醫部健保門診每月人數均未超過4,500 人等情，已
    如前述，則每月健保收入85％自應歸中醫部。
(二)原告主張被告將「健保看診自付額」併入「掛號費」收入中
    ，使得原告就「健保看診自付額」部分僅分得35％，與本合
    約所約定應分得85％短少50％，即自89年3 月至90年6 月止
    ，僅給付1,868,147.25元予原告一節，為被告所不爭執，自
    堪信為真實。核與依兩造約定，本應給付予原告之
    3,099,537.25元，差額為1,231,390 元。
(三)原告主張被告於90年7 月起仍續將「健保看診自付額」併入
    「掛號費」收入中，惟分配予原告之額度改為50﹪等情，為
    被告所不爭執，然以此乃經原告同意云云置辯。按主張法律
    關係存在之當事人，僅須就該法律關係發生所須具備之特別
    要件，負舉證之責任，至於他造主張有利於己之事實，應由
    他造舉證證明，此為舉證責任分擔之原則。被告對於自90年
    7 月起仍續將「健保看診自付額」併入「掛號費」收入中，
    分配予原告之額度為50％等情不爭執，僅以此乃經原告同意
    等語置辯，然原告就被告上開抗辯，已為否認，且被告於本
    院審理中，亦未能舉證以實其說，自難遽信為真，故應認兩
    造就此之分配比例仍應依系爭合約書之約定。是自90年7 月
    起至94年2 月，被告本應依約定給付原告8,136,986.4 元，
    但被告卻僅給付6,783,177 元，差額為1,353,809.4 元。
(四)綜上，被告未依約定比例給付原告之「營業收入健保部分」
    差額，共計2,585,199.4 元，原告請求被告給付該部分之差
    額，自有理由。
六、原告主張被告自91年11月起至93年8 月止共22個月，於每月
    分配予原告之金額中固定扣除400,000 元等情，為被告所不
    爭執，僅以此乃經原告同意置辯，然原告就被告上開辯解，
    已為否認，而被告於本院審理中迄未舉證以實其說，尚難遽
    信為真，堪認總共溢扣1,714,227 元，原告請求被告應將該
    部分之金額返還，自屬有理。
七、原告主張依系爭合約第6 條約定，「行政秘書」之費用應由
    被告負擔，惟自本合約簽訂日起，迄至94年2 月28日終止時
    止，均由原告聘請行政秘書處理中醫部門之各項作業，原告
    所聘請之行政秘書包括黃東琪、黎惠琴（後改名為黎孟庭）
    、胡孟君、李淑萍，其薪資從每月35,000元至55,000元等不
    均，如以每月薪資35,000元計，原告共計墊付2,100,000 元
    （計算式：35,000元×12月×5 人=2,100,000），惟被告迄
    未清償等情，為被告所否認，並以上開情詞置辯，查:
(一)被告自合約起迄終止之日止，均提供批掛人員，該等人員處
    理批掛一般業務外，尚做開立門診或年度收據、影印證明書
    、統計每日、每月門診就診人數及收費金、介紹自費品項、
    辦理問卷調查等行政工作。且被告另設有行政中心內置人資
    部、財務部、秘書室及有法務人員、客服人員等編制。行政
    中心各部門並分別處理中醫部之包括人事室部門代為刊登徵
    才訊息、代收履歷表、新進人員、離職人員之勞、健保加退
    作業、醫師、員工等制服請領作業、醫師、護士等執業執照
    登錄相關事項、薪資轉帳作業、員工薪資所得稅扣繳申報作
    業、員工關係配合協助處理；財務室部門代為處理中醫部每
    日之現金收入收取與存入銀行、年度所得稅結算申報、醫師
    薪資彙整整理並開立扣繳憑單；秘書室部門代為處理每日相
    關單位來函整理並轉交中醫部、醫師及護理人員執照登入、
    登出等、停診公告之製作；客服單位代為處理中醫部醫療糾
    紛之處理、廣告文宣及活動辦理、院訊門診表之刊登，總務
    部門代為處理硬體維修、資訊障礙之排除等情，為原告所不
    爭執，自堪信為真實。觀之上開工作內容，乃屬醫療行為以
    外之行政事務，堪認被告確係以各部門資源處理中醫部之行
    政事務。
(二)觀之原告提出之其所稱為執行秘書之薪資表，黃東琪、黎惠
    琴、胡孟君、李淑萍等人每月之薪資，即使同一人每月之薪
    資起伏即相當大，彼此間薪資差異更大，例如黃東琪最高薪
    35,000元、最低薪26,833元，黎惠琴最高薪78,018元 (含年
    終獎金)、 最低薪25,639元 (次低為37,000 元)，胡孟君最
    高薪41,423元 (含年終獎金)、 最低薪30,823元、李淑萍最
    高薪34,000元、最低薪25,000元，此與所謂擔任行政工作之
    行政秘書薪資應屬固定薪，且不論何人擔任行政秘書，薪資
    應無太大差異之社會常情不符；又依原告提出之工資清冊，
    其中黎惠琴、胡孟君、李淑萍每月支領執照費（即護士執照
    費）2,000 元，如非執行護士職務，原告何以支付執照費？
    而證人己○○於本院審理中亦證稱渠等於上班時間均穿著護
    士服，此有本院95年1 月11日言詞辯論筆錄可稽，衡諸常情
    ，若彼等非從事護士之工作內容，而僅為一般行政工作，當
    無上班時間穿著護士服之理，可見黃東琪等人確係執行護士
    之工作。
(三)準此，被告既已依合約提供行政秘書，處理中醫部門之行政
    事務，而原告所聘雇之黃東琪、黎惠琴、胡孟君、李淑萍等
    人亦非從事行政秘書之工作，是原告請求被告給付該部分行
    政秘書之費用云云，自屬無由，尚難准許。
八、原告主張依本合約第5 條、第6 條約定，關於水電、清潔及
    廢棄物處理費用均應由被告負擔，然被告擅自將應給付原告
    之款項中扣除水電費、醫療清運費、病蟲害防治清潔費，被
    告自應將該部分之金額返還等語，則為被告所否認，查:
(一)水電費部分: 觀之兩造之合約書固約定被告須提供水電等基
    本設備，然並未約定水電費由被告負擔，依使用者付費原則
    ，由原告負擔，乃屬合理，是原告主張被告應返還扣除之水
    電費云云，自屬無由，不應准許。
(二)醫療清運費、病蟲害防治清潔費部分: 被告辯稱為提高醫療
    品質，增加病蟲害防治消毒，及廢棄物要委外處理，須由原
    告負擔該等費用，經告知黎惠琴及原告之妻，渠等亦表示同
    意。從而，被告扣取原告應分擔之防治消毒及清運費用，並
    無不合云云，為原告所否認，況依被告所述，其僅告知黎惠
    琴及原告之妻，而未予原告接洽，姑不論黎惠琴及原告之妻
    是否同意，難認此效力及於原告。是被告依系爭合約第8 條
    之約定，既應負責清潔、廢棄物之處理，則其自無由要求原
    告額外分擔屬該部分之醫療清運費、害蟲防治清潔費。是從
    90 年8月起，至94年2 月止，被告額外列出「醫療清運費」
    與「害蟲防治清潔費」二項，並自原告分配額中扣除，此部
    分之金額共計100,765 元，自應償還原告。
九、原告主張被告就93年10月至94年2 月健保申請總額之20％保
    留款，共計714,784 元，未依約定將其85％分配予原告，故
    應給付原告607,566.4 元（計算式：714,784 ×85％=607,
    566.4） 等語，為被告所自承，自堪信為真實。是原告請求
    被告返還該部分之金額，自屬有理。
十、綜上所述，原告依系爭合約書請求被告給付5,007,758 元，
    及自起訴狀繕本送達之翌日即94年9 月8 日起至清償日止，
    按年息百分之五計算之利息，為有理由，應予准許，逾此範
    圍之請求，為無理由，應予駁回。本判決原告勝訴部分，兩
    造均陳明願供擔保，請求宣告假執行或免為假執行，核無不
    合，爰分別酌定相當之擔保金額，予以准許。至原告敗訴部
    分，其假執行之聲請，失所附麗，應予駁回。
十一、據上論結，本件原告之訴為一部有理由，一部無理由，依
      民事訴訟法第79條、第390 條第2 項、第392 條第2 項，
      判決如主文。
中    華    民    國    95    年    11    月    30    日
                  民事第一庭    法  官  陳婉玉
以上正本係照原本作成
如對本判決上訴，須於判決送達後20日內向本院提出上訴狀
中    華    民    國    95    年    11    月    30    日
                                書記官  劉雅玲


司法院資訊處製作；財團法人民間司法改革基金會備份。
